臺北高等行政法院裁定
　　　　　　　　　　　　　　　　 95年度訴更一字第00169號
反訴　原告　黃建源即黃動物醫院
反訴　被告　臺北市動物衛生檢驗所
代　表　人　甲○○
訴訟代理人　陳垚祥　律師
上列當事人間因補助費事件，反訴原告提起反訴。經本院於中華
民國94年11月7 日以93年度訴字第3460號裁定駁回。反訴原告不
服，提起上訴，經最高行政法院於95年10月19日以95年度裁字第
2354號裁定將原裁定廢棄，發回本院更為審理。本院更為裁定如
下：
    主  文
反訴駁回。
反訴訴訟費用由反訴原告負擔。
    理  由
一、按行政機關代表國家處理行政事務，如與人民因私權關係發
    生爭執，則屬於民事訴訟範圍，應向普通法院訴請裁判，非
    屬行政爭訟範圍。次按行政機關委託私人或民間機構辦理行
    政事務所訂立之契約，其與機關間之法律關係究屬行政契約
    或私法契約，其區別基準，尚無明確規定，通說就行主體與
    人民間行政契約之判斷基準，原則上係以契約標的約定內容
    為準，若因給付內容屬於「中性」，無從據此判斷契約之屬
    性時，則應就契約整體目的及給付之目的為斷。
二、緣反訴原告依兩造所簽訂臺北市犬貓絕育特約動物醫院契約
    （下稱系爭契約）第1 條規定於民國（下同）88年、89年間
    向反訴被告申請絕育補助款，嗣反訴被告察覺有異，依系爭
    契約第11條之規定派員前往例行性稽查，發現反訴原告所提
    供絕育犬貓申請補助，皆係來自「街上之流浪犬貓」，並非
    有飼主管領並飼養之寵物，不符合領取補助款之要件，除拒
    絕核撥其89年3 月以後之補助款，更於91年間以黃嫊媜以流
    浪犬貓為絕育之對象，飼主劉曉東、陳英庭之貓隻未完成晶
    片註記，均不符申請絕育補助款之要件，經反訴被告對反訴
    原告提起給付訴訟（即本訴）請求反訴原告返還已領取上揭
    不符規定之補助款新臺幣（下同）292,600 元予反訴被告，
    嗣反訴被告所提起、與本件案情相同之民事返還不當得利事
    件，於94年8 月17日經臺灣臺北地方法院93年度簡上字第54
    4 號判決確定，反訴被告於94年10月5 日具狀撤回起訴；詎
    反訴原告提起本件反訴。反訴原告陳訴意旨略謂：反訴被告
    既認為反訴原告不符合補助款申請要件，則依系爭契約第2
    條規定自應予以退件，退回反訴原告所繳交之申請人身分證
    影本、睪丸及卵巢子宮、「臺北市犬貓絕育併晶片註記及補
    助款聲請證明書」，惟查反訴被告已將反訴原告所繳交睪丸
    及卵巢子宮燒毀，屬於給付不能，反訴原告自得依債務不履
    行之法律關係請求反訴被告給付相當於取得睪丸及卵巢子宮
    所需成本之損害賠償費用292,600 元整及自民國89年6 月16
    日起按年息百分之5 計算之利息。次查系爭契約第3 條文義
    觀之，反訴被告之補助款確實在絕育工作完成後方為給付，
    則系爭契約為承攬契約應無疑義，且承攬契約之瑕疵擔保請
    求權為1 年，反訴被告於起訴時已逾越1 年之請求時效，自
    不得再主張向反訴原告請求返還，況反訴原告已歸還反訴被
    告所請求之292,600 元整及自民國89年6 月16日起按年息百
    分之5 計算之利息據後補），等同反訴被告未給付補助款。
    反訴被告自應依約定給付反訴原告補助款292,600 元整及自
    民國89年6 月16日起按年息百分之5 計算之利息。又反訴被
    告既主張系爭契約為委任契約且未約定報酬，反訴原告亦非
    反訴被告之下屬或義工，無論依習慣或依委任之性質，反訴
    被告都應給付反訴原告報酬，則反訴原告自得依據民法第54
    7 條規定請求反訴被告就委任事項給付反訴原告委任報酬29
    2,600 元整及自民國89年6 月16日起按年息百分之5 計算之
    利息；嗣原告另於本院96年5 月7 日準備程序中，追加反訴
    被告應返還告不當得利新台幣292600元及自民國94年9 月28
    日起至清償日止，按週年利率百分之5 計算之利息；同時追
    加上開4項之金額各為338773元等語。
三、查中央主管機關為達成動物絕育獎勵之任務，依動物保護法
    第19條規定之授權，訂定寵物登記管理辦法，其第12條規定
    ：「為防範寵物過量繁殖，各級主管機關得補助寵物絕育之
    費用」，本件反訴被告為辦理犬（貓）絕育手術補助業務，
    以有效控制台北市犬（貓）之數量的管理，基於上開規定，
    與反訴原告簽訂台北市犬貓絕育特約動物醫院契約，約定由
    反訴原告協助辦理上開業務，依該契約第1 、2 條規定之內
    容及台北市犬貓絕育併晶片註記及補助款申請證明書可知，
    絕育手術補助款補助之對象為台北市市民並非反訴原告，反
    訴原告依該契約而負擔之給付義務僅係代寵物之飼主申請絕
    育手術補助費，反訴被告就是否受理申請補助擁有決定及查
    核之權，故反訴被告之給付非屬行使公權力，並未直接對外
    影響人民之權利義務，反訴原告亦未因該契約而負有若何之
    給付義務，兩造間並未因契約而有行政程序法第135 條本文
    所定設定、變更或消滅公法上法律關係之情形，此為兩造所
    不爭執，故系爭契約應屬反訴被告委託反訴原告辦理純粹事
    務性之工作，核其性質應屬私法範疇之委任契約，要無疑義
    。
四、次查本件反訴被告就兩造因系爭契約所生之爭執，先向臺北
    地方法院提起請求反訴原告返還不當得利之訴，本件反訴原
    告亦於該不當得利事件，提起反訴，嗣該事件經臺北地方法
    院91年北簡字第14418 號判決本件反訴原告應給付反訴被告
    新臺幣292600元及自民國91年8 月14日起至清償日止，按年
    息百分之5 計算之利息，並駁回反訴原告之訴；反訴原告就
    該判決提起上訴後，反訴被告竟於93年10月20日又向本院提
    起相同內容之訴，經本院分93年訴字第3460號補助費事件審
    理，審理中之94年8 月17日，因臺北地方法院簡上字第544
    號判決駁回反訴原告之上訴，而告確定，反訴被告即於94年
    10月5 日具狀撤回繫屬本院93年訴字第3460號之訴；惟反訴
    原告已於同年8 月29日提起反訴，並於反訴被告撤回起訴之
    後，執意續行其反訴，本院前審遂於94年10月19日裁定命其
    於5 日內補正訴訟標的及原因事實，該裁定於94年10月28日
    送達反訴原告住所，因反訴原告逾期未為補正，本院前審爰
    以裁定駁回其反訴；惟因該裁定於94年11月7 日下午5 時公
    告，而反訴原告補正之反訴理由狀卻於該日下午4 時27分向
    本院提出，致前審裁定遭最高行政法院95年裁字第2354號裁
    定廢棄。旋由本院分95年訴更一字第169 號補助款事件，由
    本院審理。經查本件反訴被告所提起之補助款返還請求，與
    前揭臺北地判決之案件內容完全相同，業據兩造陳述在卷；
    而本件反訴原告所為訴之聲明及追加聲明，均係基於系爭契
    約所生，亦據反訴原告陳述甚明，揆諸首揭說明，反訴原告
    之請求既係本於臺灣臺北地方法院前開判決所審判之契約關
    係而生，自應循民事訴訟途徑請求救濟，始符法制，本件兩
    造之爭執，既屬私權爭執，反訴原告對之提起行政訴訟，仍
    難謂為合法，應予駁回。
五、據上論結，依行政訴訟法第107 條第1 項第1 款、第104 條
    、民事訴訟法第95條、第78條，裁定如主文。
中　　華　　民　　國　　96　　年　　5　　 月　　 8　　日
                         第六庭審判長法  官　林　文　舟
                                     法  官　陳　鴻　斌
                                     法  官　闕　銘　富
上為正本係照原本作成。
如不服本裁定，應於送達後10日內向本院提出抗告狀（須按他造
人數附繕本）。
中　　華　　民　　國　　96　　年　　5 　　月　　11　　日
           　　　　　　　　          書記官  孫　筱　晴
